臺灣高等法院臺中分院民事判決　96年度家上字第23號
上　訴　人　乙○○
訴訟代理人　賴利水律師
被上訴人　　甲○○
訴訟代理人　楊玉珍律師
上列當事人間請求離婚等事件，上訴人對於民國96年1月29日臺
灣彰化地方法院93年度婚字第172號第一審判決提起上訴，本院
於96年5月1日言詞辯論終結，判決如下：
    主  文
原判決廢棄。
上廢棄部分，准上訴人與被上訴人離婚。
對於兩造所生未成年子女郭映日之權利義務之行使或負擔由上訴
人任之。
第一、二審訴訟費用由被上訴人負擔。
    事實及理由
一、上訴人主張：
  (一)兩造於民國（下同）84年5月2日結婚，育有一子郭映日，於
    87年 11月1日在日本出生，現在彰化縣私立達文西托兒所就
    讀（於本審已在彰化縣田尾國小就讀）。上訴人為職業外交
    官，於79年7月進入外交部服務，83年1月間奉調日本東京駐
    日代表處任職後，雙親郭鳳鳴、張秀禎經鄰居親戚介紹，安
    排上訴人於83年12月底返台與被上訴人相親，被上訴人雖曾
    於 84年2月16日赴日本東京停留一週，但嗣後兩造僅以書信
    及電話聯繫，未能實際會面交往，致對被上訴人背景未深入
    了解，即於 84年5月2日返台成婚，並於84年5月20日兩造一
    同赴日本同住。
  (二)婚後未久，被上訴人趁上訴人上班時，在日本家中搜查翻閱
    上訴人相關資料，發現上訴人婚前與異性友人合照及異性友
    人之來信，開始疑心，嗣上訴人父母親於 84年7月間赴日探
    望上訴人，被上訴人自上訴人母親談話中獲悉上訴人與異性
    朋友交往及相親經歷，加深其疑慮，此後口角迭起，感情致
    生裂痕，難以為繼。而被上訴人原不諳日語，終日在家僅備
    晚餐等待上訴人下班，或感空虛致生焦躁，上訴人乃安排被
    上訴人就讀日語學校，及在家指導被上訴人學習，但被上訴
    人對學習方式頗有歧異，屢有怨言。某日，上訴人應酬至深
    夜近12時返家，即見碗盤碎片滿地，遭被上訴人嚴詞詰問，
    直到清晨天剛亮。
  (三)兩造收入僅有上訴人之薪資，被上訴人卻要求全數由其管理
    ，上訴人婚前本有此意，但上述家庭紛爭發生後，心生不安
    ，經多次溝通，被上訴人才同意每月收入由 2人平分，但年
    終獎金歸被上訴人，家庭一般開銷由上訴人負擔，被上訴人
    則有時購買食品、衣服及之後就讀日本東洋大學學費，由被
    上訴人分得之半數薪資中自行支付。迄至 89年1月間，上訴
    人奉調返國，將所存 4萬美元提供給被上訴人繼續留日就學
    。
  (四)上訴人父母僅於84年7月赴日探望兩造生活。 87年10月、11
    月間赴日照顧被上訴人生產，其間並未與兩造同住，但被上
    訴人卻常對上訴人指責上訴人父母嫌被上訴人學歷僅高職畢
    業，與上訴人不相匹配。上訴人不應獨力供應上訴人父母生
    活費，應與兄弟姊妹平均分擔（上訴人有妹1人弟2人，事實
    上伊等也多少有供應雙親）。被上訴人生產後，上訴人父母
    非但未予妥善照料坐好月子，且施加虐待。上訴人父母鼓勵
    上訴人外遇，與被上訴人離異，甚至焚香禱祝。並屢稱上訴
    人父母不敢欺負2弟媳，因2個弟弟對弟媳保護有加，並言聽
    計從，上訴人應向弟弟學習。上訴人之妹經商負債，被上訴
    人不滿上訴人暗地匯款接濟。被上訴人常抱怨， 2個弟弟均
    有房子、車子，妹妹使用名牌皮包，唯獨上訴人一無所有，
    對其吝嗇，卻處處為弟妹著想。更常怨上訴人不擅理財，又
    無生涯規劃，日後生活堪憂，無顏面對娘家人，對此婚姻感
    到失望。復不滿上訴人未將全部收入交伊權理。對於上訴人
    之工作，因上訴人常加班或工作上有應酬之需，被上訴人質
    疑上訴人以此為名行外遇之實。且上訴人在家儘量不談公務
    ，被上訴人就懷疑上訴人對其保留，曾多次打電話至上訴人
    辦公室查勤。上訴人公務繁忙，陪被上訴人度假旅遊機會較
    少，被上訴人常與其他同仁比較，指責上訴人。被上訴人以
    上訴人公務較其他同仁繁重，認上訴人不諳送禮所致，上訴
    人未能苟同，屢生爭辯。尤有甚者，上訴人在外善於觀察四
    週環境，被上訴人卻認上訴人在獵色，批判上訴人心懷不軌
    。懷疑上訴人金屋藏嬌，致存款不多，上訴人不堪被上訴人
    疲勞轟炸，只好離家外宿，被上訴人認被上訴人係至第三者
    處胡搞。被上訴人又將上訴人過去與異性友人合照，放置於
    其專用書桌下每日踩踏。
  (五)上訴人身為外交官，職業上需要且個性上好客，被上訴人不
    滿且不喜在家接待客人，認為招待服侍客人形同下女。且見
    上訴人與友人相談甚歡，心生嫉妒，指責上訴人未能以相同
    態度對待。被上訴人於 86年11月考取日本東洋大學，87年4
    月入學，同年 1月底發現懷孕，詢問上訴人如何是好，上訴
    人表示：選擇生育，放棄學業或選擇學業，放棄生育；抑或
    二者兼顧，但需人育嬰，日本褓姆費用高，超出經濟負荷，
    宜送回國內請上訴人母親代為照顧。但被上訴人意見相左，
    主張在國內另尋褓姆託養。兩造經常為此一事爭執，且被上
    訴人常誣指上訴人當初要其墮胎。
  (六)被上訴人常因前述問題發脾氣，上訴人嘗試溝通，被上訴人
    卻更激動重複不滿言詞，整夜不休，如不理會，便拍桌丟椅
    謾罵，徹整不讓上訴人睡眠，上訴人無法忍受此折磨，遂多
    次離家外宿，僅就重要部分略述如下：
  (1)旅居日本東京時期：85年間，上訴人夜歸，開門即見被上
    訴人迎面丟盤，幸閃避未受傷，嗣爭執不休，被上訴人曾要
    求離婚，條件為贍養費新台幣4000萬元。86年間，上訴人
    發現廚房流理台木質部分有數道刻痕，問被上訴人何故，其
    表示怒氣難消，頓萌殺機，但下不了手，於是持菜刀砍洩憤
    云云。上訴人父母為代償上訴人妹妹債務，背負新台幣20
    0萬元貸款債務，經濟已拮据，於 87年10月下旬，被上訴人
    待產，上訴人父母來日本協助照料，上訴人為託父母育兒，
    與被上訴人商量，願將今後所有薪資歸其掌管為條件，並商
    請被上訴人借 200萬元給父母償還貸款，被上訴人卻說上訴
    人收入微薄，至退休止，又有幾何，並稱被上訴人婚前存款
    全被股票套牢云云，上訴人遂放棄上述商議一事，決定由薪
    資中之定期儲蓄，分期為雙親攤還貸款，被上訴人為此甚表
    不滿，日後誣指上訴人及上訴人父母要求被上訴人貢獻 200
    萬元未果，而對被上訴人施以虐待。於 87年11月1日，被
    上訴人返家坐月子期間，上訴人母親每日為其準備三餐及補
    品，及代為料理家事，被上訴人猶有怨言。某夜，被上訴人
    復向上訴人抱怨受上訴人父母虐待，上訴人不斷安撫，被上
    訴人仍重覆不止至深夜。上訴人難以忍受，移到另一房睡覺
    ，上訴人父母察覺此異狀，俟上訴人上班後，曾對被上訴人
    訓責，使被上訴人對上訴人父母更憤恨。 88年1月間，上
    訴人返家加班撰寫有關日本政情分析報告，被上訴人忽稱其
    翌日須交研究所報告一篇，請上訴人代擬（被上訴人就讀日
    本東洋大學開始，因懷孕在身，日語在初學階段，其學習報
    告多由上訴人代撰），上訴人當時表明有公務在身必須擬報
    告，且被上訴人學習報告涉及經濟領域，非上訴人所長，一
    夜間無法完成，宜請其教授寬延，以便蒐集資料。被上訴人
    堅持下，上訴人只得暫允於報告結束後再設法，迄凌晨 2時
    許，上訴人撰畢後已疲累不堪欲就寢，被上訴人醒來詢問上
    訴人並得知其作業未完成，即數落上訴人對其不重視、不關
    心，並從上訴人父母、兄弟姊妹、朋友、工作、經濟、外遇
    等事項逐一批判，令上訴人難眠至凌晨 5時許，忍無可忍，
    遂摑其耳光，此為上訴人首次對被上訴人動手。被上訴人反
    撲，上訴人還手制止，互扭成傷，被上訴人聲嘶力竭憤而離
    家，並至私人診所驗傷，上訴人則未驗傷。數日後，岳母接
    獲被上訴人電話指控，率被上訴人 2位弟弟持驗傷單傳真，
    同至彰化故居上訴人住處興師問罪，拍桌咆哮一番後而去。
    從此，兩家勢不兩立。再數日，上訴人臥病在床，被上訴
    人又往事重提，在旁嘮叼不已，雖經一再央求仍不得寧靜，
    忍無可忍，警告被上訴人勿逼人太甚，否則只有動武。被上
    訴人即電話報警，日本警察數名趕來家中，將兩造隔離詢問
    ，警員了解係夫妻糾紛後，表示除勸導外，非警方所能處理
    ，惟警員稱如被上訴人遭上訴人施暴致傷而報案，警方須依
    法處理，上訴人反問警員，倘其每日遭被上訴人言語折磨，
    對此精神暴力，應如何尋求救濟？日本警察卻稱除妥為溝通
    外，別無他法。另於 88年1月間，被上訴人要求上訴人支
    付薪資半數，上訴人以因須每月匯款供上訴人父母代為育兒
    ，且定期儲存部分薪資為雙親償債，故過去平分薪資做法須
    調整，僅能每月給被上訴人生活費日幣 10萬元（約新台幣3
    萬元），被上訴人聞之勃然大怒，堅持抗爭到底，上訴人為
    求安寧，只有離家一途。88年1月22日下午4時許，被上訴人
    到上訴人任職之駐日代表處，堅決要求上訴人支付其半月薪
    資，否則不肯離去，兩造溝通未果，氣氛僵持，嗣經女性同
    仁婉勸及陪同下，被上訴人始離去。惟據代表處警衛表示，
    當日晚間，被上訴人曾進入駐日代表公邸，向代表或代表夫
    人陳情。 88年2月16日農曆大年初一，被上訴人情緒發作
    ，狂叫撞牆，雖其安撫無效，適駐日代表處顧問兼業務組長
    林錦清來電表示奉代表指示邀集兩造夫妻進行調解，經林顧
    問夫妻居間溝通歷 8小時餘仍無結果，最後為顧及上司立場
    ，上訴人不得已立據同意依照往常支付被上訴人半月薪資，
    惟上訴人同時要求被上訴人應保持理性，不可無理取鬧，影
    響上訴人生活，被上訴人卻否認有此情，堅持不將此情列入
    ，上訴人雖經林顧問勸說後勉予妥協，但認此為不公平協議
    。89年1月30日，上訴人奉調返國，前往機場前，將僅存4
    萬美元交被上訴人供其繼續在日留學之用。不料，被上訴人
    竟不滿金額太少，質疑上訴人恐有不良支出，臨別之際，爭
    執再起。
  (2)調部返台時期： 89年2月，被上訴人放假返台，兩造偕同
    返彰化上訴人父母住處探望一歲餘之子郭映日。翌日，被上
    訴人收拾前所留之所有衣物返回台中娘家。日後，常向上訴
    人抱怨，其向上訴人父親點頭致意，上訴人父親卻不予理會
    。92年2、3月間，被上訴人放假返台，與上訴人同住北投
    外交部宿舍， 3月某日，被上訴人檢查上訴人向二弟所借手
    機之通話紀錄，經逐一回撥確認後發現有多通通話對象均為
    異性，以此認定上訴人必有外遇，逼上訴人招供。上訴人屢
    經解釋與對方純屬業務聯繫或一般友人，絕無越軌行為，被
    上訴人不信，情緒再度發作，將手機砸毀後自10樓宿舍擲出
    室外。昔日夢靨重現，上訴人無法再與之相處，乃離家投宿
    二弟處。 92年4月某日，被上訴人返回日本後，於是日深
    夜11時許來電，就前述各節表露不滿，反覆不已，迄至翌日
    凌晨2時始掛斷國際電話，上訴人有錄音帶可證。92年7月
    上旬，被上訴人打國際電話至上訴人辦公室，表示暑假期間
    將返台，上訴人表明不歡迎其來台北同住，將來因公外派也
    不願與其同住。被上訴人表示願意離婚，惟小兒必須歸其撫
    養，或上訴人介紹新歡由其面談，倘確定對方會視小兒如己
    出，其可成人之美云云。上訴人堅決表示無新歡，但被上訴
    人始終持疑。 92年8月28日下午，被上訴人與其母至外交
    部向上訴人上司亞太司林松煥司長陳情，林司長請上訴人入
    內進行溝通，被上訴人要求上訴人應支付至退休為止國內外
    薪資所得半數為離婚條件，經林司長婉勸後，被上訴人同意
    支付期間降為今後10年，初估約新台幣1500萬元。上訴人認
    遠超出負擔能力，盼能再降低，被上訴人堅持不與，歷經 2
    小時餘調解未果，被上訴人至人事處投訴，人事處已呈報簡
    部長。
  (七)家庭糾紛本難辨是非，惟兩造夫妻失和無法通財同居共謀生
    活則已成定局，即縱法院未判准兩造離婚，也無法挽回此樁
    無奈且破碎婚姻，原因在於兩造個性差異過大，二人情緒管
    理方式迥異，彼此無法適應，嫌隙日深，終至決裂，而被上
    訴人無論在國外或國內均向上訴人任職機關及上司投訴，甚
    至被上訴人母親揚言訴諸立委及上司，已對上訴人公務、名
    譽及前途造成一定程度之負面影響，甚至殃及上訴人任職機
    關及上司。兩造既無法復合，為各自之生活及為來生涯規劃
    著想，請准依民法第1052條第1項第3款夫妻之一方受他方不
    堪同居之虐待，或該條第 2項規定有難以維持婚姻之重大事
    由為由，准兩造離婚。
  (八)至小兒監護部分，被上訴人從未曾盡養育及教育之責，上訴
    人於 89年1月底奉調返國後，被上訴人繼續在日留學，至91
    年 2月大學畢業後，仍執意繼續留日就讀研究所，置上訴人
    與小兒郭映日於不顧，郭映日出生迄今均由雙親代為撫養，
    被上訴人除於 89年2月間返鄉停留一晚探望外，未曾與小兒
    謀面，尚誣指上訴人及雙親阻擋其探望小孩，實未盡為人母
    之責。此外，兩造長期不睦，無法溝通，被上訴人非但未盡
    妻職，反將家務事訴諸上訴人長官，影響上訴人公務及前程
    ，實已背離為人妻之本份，如此無情無義，夫復何言？被上
    訴人既無法身教、言教，懇請鈞院判准將郭映日歸上訴人監
    護等語。
  (九)爰依民法第1052條第1項第3款及第 1052條第2項規定求為判
    決：(1)准上訴人與被上訴人離婚。(2)對於兩造所生未成年子
    女郭映日之權利義務之行使或負擔由上訴人任之。
二、被上訴人則以：
  (一)兩造於84年5月2日結婚，婚後之家居生活原本平順、和氣，
    不料數個月後，上訴人及上訴人母親為處理上訴人妹妹之經
    濟債務問題，向被上訴人及被上訴人娘家父母商借 200萬元
    未果，即嫌隙挑剔及藉機漫罵羞辱被上訴人，惟被上訴人為
    期家庭圓滿，一再隱忍仍難取得上訴人父母之諒解，致使婆
    媳關係並不平順，被上訴人曾要求上訴人協助改善，但反而
    引來上訴人之不悅。其後被上訴人認婆媳關係雖不佳，但並
    非須長期同住生活，不致對兩造婚姻生活有太大影響而忍耐
    ，不以為意。上訴人於起訴狀中指摘被上訴人經常指責其雙
    親、兄弟姊妹等語云云，並非事實。
  (二)被上訴人隨同上訴人旅居日本期間，發現上訴人經常有不明
    經濟支出，難以規劃家庭儲蓄，及常有與工作無關之應酬活
    動，常不與家中被上訴人連絡即數日不回家，或至深夜凌晨
    、清晨始回家，以及涉足聲色場所等婚外情交友現象，被上
    訴人以上訴人上述不規律、不正常之生活作息活動向上訴人
    查詢與溝通，上訴人不思反省說明，卻常腦羞成怒地辱罵被
    上訴人及動手毆打被上訴人，使被上訴人身體經常受傷，此
    有4紙醫療診斷書，及上訴人事後道歉悔過時所簽立2紙切結
    書可稽。
  (三)又查兩造於婚後固曾因婆媳與家人之人際關係、經濟問題、
    上訴人應酬人際活動等問題有過溝通與爭議，且上訴人出口
    辱罵及動手毆打傷害被上訴人，惟大多事後溝通道歉化解而
    維繫兩造間之婚姻。兩造始計劃生育子女，並於 87年11月1
    日生下長子郭映日。不久，兩造因子女養育照顧、被上訴人
    在日本就學、家庭經濟及家庭暴力等問題發生爭議，嗣由我
    國駐日代表處顧問林錦清夫妻從中協助溝通勸和而促使雙方
    達成化解家庭紛爭之協議，此有兩造於 88年2月16日所立之
    誓約書可稽。
  (四)兩造於 88年2月16日簽立誓約書後，上訴人未依約履行給付
    被上訴人家庭經濟收入承諾，但被上訴人為期家庭和諧，未
    予細究。另上訴人於 89年1月間奉調返國時，被上訴人因就
    學之故，未能隨同返國居住，上訴人為考慮被上訴人一人在
    日本留學生活之需用，而給予被上訴人 4萬元美金之生活費
    ，雖此數額與上訴人先前誓約書承諾金額有所出入，但被上
    訴人也未予細究。大體而言，兩造自 88年2月16日簽立誓約
    書後，夫妻之生活及感情尚屬平順。
  (五)被上訴人於日本留學開始至92年間，已無生活費用可供支用
    ，被上訴人於92年寒假期間返國，竟遭上訴人冷漠對待及拒
    絕給付生活費用。被上訴人返回彰化夫家探視長子郭映日時
    ，也遭上訴人父母之冷淡阻撓，使被上訴人因未能與郭映日
    為親子互動而難過不已。被上訴人返日後，曾以電話向上訴
    人表示希望於暑假回台與上訴人好好共同生活之意，未料，
    上訴人竟表示不歡迎被上訴人回台共同生活，並且表示將來
    因外交工作而派往日本時，亦不願與被上訴人共同生活，且
    進一步要求被上訴人同意離婚，但為被上訴人所拒。至92年
    暑假期間返台，被上訴人為妥善處理上訴人不給付生活費用
    及上訴人對被上訴人情感冷漠等家庭問題，向上訴人之外交
    部長官陳情協助解決，上訴人在其長官面前雖主動提出願支
    付被上訴人新台幣1500萬元，以求被上訴人同意離婚，仍未
    為被上訴人所接受。上訴人於未能達成協議離婚目的時，為
    規避其應照顧被上訴人及給付生活費之承諾責任，而提起本
    件離婚訴訟，誠令人痛心。
  (六)綜上所述，兩造間之婚姻生活固曾有溝通上之紛爭，但顯非
    有上訴人所指稱遭受被上訴人虐待之情事，而事實上，反而
    是被上訴人遭受上訴人之口語辱罵、身體傷害等家庭暴力及
    遭受上訴人不與被上訴人共同生活及不提供被上訴人生活費
    用之遺棄。又兩造現階段婚姻生活陷於低潮之緣由，或因兩
    造之溝通一時面臨困難之故，但仍非無化解之道，應非已至
    難以維持婚姻之程度。是故，上訴人無端訴請裁判離婚，應
    無理由等語。並聲明：(1)請求駁回上訴人之訴。(2)訴訟費用
    由上訴人負擔。
三、原審為上訴人敗訴之判決，上訴人不服，求為判決如主文；
    被上訴人則求為判決駁回上訴。
四、上訴人主張兩造於84年5月2日結婚，育有一子，於87年11月
    1 日在日本出生，現在彰化縣田尾國小就讀。上訴人為一職
    業外交官，於79年7月進入外交部服務，83年1月奉調日本東
    京駐日代表處任職後，雙親郭鳳鳴、張秀禎經鄰居親戚介紹
    ，安排上訴人於83年12月底返台與被上訴人相親，即於84年
    5月2日返台成婚，並於 84年5月20日兩造一同赴日本同住。
    兩造同居於日本期間，被上訴人在上訴人支持下，於86年11
    月間考取日本東洋大學並於87年4月1日起就讀4年，於91年3
    月25日畢業取得學士學位。兩造曾因家庭紛爭，於 88年2月
    16日，在我國駐日代表處顧問林錦清伉儷協調下，共同簽下
    誓約書，內容為：一、自民國88年3月起，家庭收入由夫妻2
    人平分，妻取奇數月份薪資，夫取偶數月分薪資，各自運用
    ，生活費由夫負擔，今年年終獎金及考績獎金屬妻，明年（
    89）年以後，由夫妻平分。... 五、妻將受夫毆打後，取得
    之診斷書呈交林顧問伉儷保管，夫保證今後不得再有毆妻情
    事發生，妻應努力協助丈夫安心工作，善盡家庭責任，雙方
    和好相處。上訴人於 89年1月30日因職務調動自日本返回台
    灣，上訴人在回台灣之前，交付被上訴人美金 4萬元，作為
    被上訴人繼續在日本留學生活所需之用。被上訴人於 91年3
    月25日完成日本東洋大學學業並取得學位後，在上訴人協助
    下繼續升學，於同年4月1日就讀日本早稻田大學太平洋研究
    所，在學期間，上訴人於 92年3月間協助被上訴人向該研究
    所申請獎學金，並於 93年3月15日取得該研究所學位。另被
    上訴人於 92年8月28日偕同其母親前往外交部，向該部長官
    林松煥司長陳情，請求調解兩造間之家庭糾紛，該部長官難
    以立即協助被上訴人調解，請被上訴人日後補寄書面陳情報
    告書，研究辦理調解。被上訴人返回日本後，於 92年9月12
    日轉寫書面陳情書，自日本郵寄至外交部處理。而被上訴人
    曾向外交部指述上訴人有家庭暴力之行為，且上訴人確有於
    88 年1月間摑掌被上訴人臉部等情，為兩造所不爭執，並有
    誓約書。陳情書等件為證，此部分事實應可認為真實。
五、按夫妻之一方，有民法第 1052條第1項以外之重大事由，難
    以維持婚姻者，夫妻之一方得請求離婚；但其事由應由夫妻
    之一方負責者，僅他方得請求離婚，民法第 1052條第2項定
    有明文。故夫妻均有民法第 1052條第2項但書規定難以維持
    婚姻之重大事由應由夫妻之一方負責者，僅他方得請求離婚
    ，係為公允而設，故難以維持婚姻之重大事由，夫妻雙方均
    須負責時，應比較衡量雙方之有責程度，僅責任較輕之一方
    ，得向責任較重之他方請求離婚，或有責程度相同時，雙方
    均得請求離婚，始符公平（最高法院 90年度台上字第804號
    判決參照），故本件上訴人請求離婚有無理由，應予審究之
    爭點厥為：(一)兩造間是否有難以維持婚姻之重大事由存在？
    (二)如有，該事由可歸責何方？茲析述如下：
  (一)兩造間有難以維持婚姻之重大事由存在：
  (1)按民法第 1052條第2項前段規定「有前項以外之重大事由，
    難以維持婚姻者，夫妻之一方得請求離婚」，其目的雖在使
    夫妻請求裁判離婚之事由較富彈性，不以同條第 1項所列舉
    之10款原因為限，惟仍必以夫妻間在客觀上確有難以繼續維
    持婚姻之重大事由存在，始足當之；換言之，該事由仍須具
    備對家庭生活之美滿幸福有所妨礙，足以破壞共同生活之「
    重大事由」要件，且在客觀上達到「難以維持婚姻」之程度
    。是婚姻是否難以維持，應斟酌破壞夫妻共同生活之具體情
    事，是否客觀上達於動搖夫妻之共同生活，致夫妻已喪失維
    持婚姻之意欲以為斷，亦即婚姻是否已生破綻而無回復之希
    望，其難以維持婚姻之事實，是否已達於倘處於同一境況，
    任何人均將喪失維持婚姻希望之程度以決之（最高法院86年
    度台上字第1304號、2495號判決參照）。
  (2)上訴人主張兩造於84年5月2日結婚，同年月20日赴日共同生
    活，被上訴人因不滿上訴人婚前交女友而猜疑上訴人生活，
    指責上訴人雙親而生口角，懷恨上訴人。又於86年間，無故
    以菜刀劈砍廚房木質流理台，以供洩憤不滿，質疑上訴人工
    作時間、外遇、家庭、交友問題並謾罵，使上訴人無法睡眠
    ，遭受精神折磨，只好離家外宿。其後，因郭映日送回臺灣
    由其父母照顧要將薪資作調整，不再平分，被上訴人對此不
    滿，與上訴人爭吵，其後並經駐日人員林錦清協調，雙方始
    簽下誓約書等情，雖已據上訴人提出被上訴人書寫之書信及
    誓約書為證（原審卷1第24-26頁）。然其中關於被上訴人以
    菜刀劈砍廚房木質流理台部分，上訴人並未提出具體事證以
    佐其說，自不可採。惟本院另就被上訴人所寫之字條內容觀
    之：「看過請簽名、照作，否則電傳你辦公室及副代表室各
    乙份，一、希望你在今年內儘速朝4000（應係指4000萬元）
    的目標（方向）努力。二、在這之前，你絕對需要為今晚開
    口罵我的髒話—難以入耳的成串三字經及對我對（動）粗等
    虐待、傷害行為正式、鄭重當面向我道歉，為防你三番兩次
    重蹈覆策，亦要求你此番需立悔過及切結書乙份」等語（原
    審卷 1第24頁）。「看來，你對我是打算一直維持在比仇人
    更加仇恨的痛恨之中，這種婚姻關係如何持續長久？連只是
    與你維持朋友關係都是一種奢侈的想法。請儘速備妥4000萬
    ，絕無議價空間，以便兩人接能儘速脫離苦海」等語（同上
    卷第25頁）。「現在的你是除了老婆之外，只要是女人都可
    令你〝垂涎三尺〞，也直到現在，我才能如此肯定的告訴自
    己，我不只是近視眼還是瞎子，以往實在是太高估了你，現
    在才知道你的品味的確不過爾爾。修養也只能騙外人，且毫
    不懂得尊重及保護太太，卻擅長對太太施於種種壓力。現在
    對你只有一個要求，要（想）色可以，但是可否麻煩你稍微
    為自己設定一下，水平的標準。當然，在你給我4600（應係
    指4600萬元之意）之後，我將不會繼續這無理的要求—對你
    而言或許太難為你了。」等語（同上卷第26頁）。其中雖有
    部分係被上訴人就兩造婚後生活的抱怨與內心感受表達及彼
    等關係評斷，惟其中大部分係以：「除了老婆之外，只要是
    女人都可令上訴人垂涎三尺，現在才知道你的品味的確不過
    爾爾。修養也只能騙外人」，「曾幾何時，台灣的外交官水
    準已淪落得如此鄙俗不堪」等貶損上訴人之言論加諸上訴人
    ，（同上卷23頁）並一味要求被上訴人以4000萬元解決婚姻
    ，上訴人主張被上訴人無維持婚姻之意願，並非無據。被上
    訴人對於書寫上開 4張書信一節，並不否認，但辯稱：上開
    書信遭竄改，且書信內容不完整云云。經查，被上訴人書寫
    之上述4紙信紙，第1封載明：「好久沒有跟你像今天一樣一
    道外出散心了，…還是與以往一般，與你一道外出總讓我感
    到很丟臉，我沒有生氣，且現在的你更是引發不了我的醋感
    …當你與一位女士並行時，卻不斷的以貪婪的眼神死命的盯
    住每為進入你視線範圍的女人，你不覺得失禮嗎？而且是一
    而再再而三的〝全程不斷〞重覆，甚至還需回頭〝繼續對著
    她們背影行〝注視禮〞，曾幾何時，臺灣的外交官水準已淪
    落得如此粗鄙不堪？婚後一直想問你，為何回家單獨面對我
    時，總是叫累，毫無耐心、惡言惡語，連正眼看我一眼都不
    肯，但與朋友一起時，卻忽然間身體變好了…外出時精神變
    好了，〝性趣〞大起，且剎那間非常熱衷於眼球運動及轉頭
    運動」等語（同上卷23頁）；其餘第2封至第4封信紙所載內
    容，如前所述，被上訴人既已自認上開書信為伊寫給上訴人
    ，上開書信自有證據能力。被上訴人雖辯稱上開書信內容遭
    竄改云云，卻未舉出何處具體內容遭竄改並提出相關事證，
    參以上開信紙前後書寫字跡相同，難謂有何遭擅改之嫌。縱
    上開信紙屬部分內容，但該部分之前後段落完整提出，可分
    辨書寫者於該段落內容所欲表達之其真意即可，尚無須自始
    至尾一字不漏提出非可。故被上訴人前揭辯解，殊非有理，
    難予採認。上訴人主張上述信紙內容為被上訴人所寫，堪認
    屬實。
  (3)又兩造婚後即前往日本共同生活，為兩造所不爭執之事實，
    然上訴人自承在駐日期間，伊常加班或工作上應酬及較少陪
    被上訴人度假旅遊，在家盡量不談公務等情（見上訴人起訴
    狀第 5頁），堪認上訴人雖告知被上訴人常要加班或工作上
    應酬外，對於上訴人生活、工作、嗜好與人際等諸多方面不
    甚瞭解，且兩造初嚐婚姻生活，尚需適應彼等習慣與個性，
    被上訴人本身在日本無工作、朋友，無形中令被上訴人感受
    被冷落及生活恐懼，上訴人對此未能適抒解被上訴人情緒，
    多花些時間陪伴或溫暖被上訴人，固有非是，然被上訴人亦
    應體諒上訴人工作辛勞，於上訴人返家還對其嘮叨質問，此
    觀諸上訴人起訴狀陳述兩造相處過程及被上訴人前開書信 4
    紙應可證明，因此兩造大小爭吵不斷，期間上訴人不耐被上
    訴人情緒處理行為，而對被上訴人毆打、辱罵粗鄙髒話，兩
    造均有過失。
  (4)上訴人父母各年約80歲、70歲；上訴人之妹郭玲玲住三重，
    單親扶養1子（已 18歲），自營公司；被上訴人大弟住內湖
    ，育1男1女；被上訴人小弟住大安國宅，生2女，小女兒約1
    、 2歲等情，有財團法人臺灣兒童暨家庭扶助基金會台北市
    南區分事務所 93年7月13日台童北家扶監字第930243號函暨
    訪視調查報告書在卷可參（原審卷1第121頁）。又上訴人於
    起訴狀略稱：伊父母代伊妹償還新台幣 200萬元債務，又因
    被上訴人懷孕待產，於87年10月下旬，至日本協助照料，日
    後由伊父母代為育兒，與被上訴人商量，日後薪資由被上訴
    人掌管為條件，向被上訴人商借 200萬元供雙親償還上開貸
    款，但被上訴人認上訴人收入不多，日後退休幾何，伊始作
    罷； 87年11月1日被上訴人產後做月子期間，被上訴人一再
    向伊抱怨受伊父母虐待到深夜，伊難以忍受，移至另一房間
    睡覺，伊父母親發覺此情，俟上訴人上班後，曾對被上訴人
    加以訓斥；伊妹郭玲玲經商負債，被上訴人不滿上訴人暗地
    匯款接濟，並抱怨伊 2個弟弟均有房子、車子，伊妹使用名
    牌皮包，伊一無所有，卻處處為弟妹著想等語（參見起訴狀
    第 8頁）。足認上訴人為家族之兄弟姊妹之長兄，最晚結婚
    成家生子，且非獨子，並有意協助父母代償伊妹債務 200萬
    元，及被上訴人曾在日本遭上訴人父母責罵之情。按上訴人
    父母各已約80、70歲之年長者，兩造為人子、媳，於法本應
    予扶養，為人倫常情，但被上訴人並未反對將上訴人部分薪
    資匯予上訴人父母，供作扶養金，亦為上訴人不爭執。然兩
    造爭議無非對上訴人薪資之分配比例與使用，及上訴人應否
    對上訴人妹妹之債務為代償一節。查上訴人家族有兄弟姊妹
    共 4人，並非獨子，對於父母之扶養本應依子女各自家庭收
    入而適當負擔，如上訴人經濟能力與狀況，扣除本身家庭、
    子女之花費及未來家庭規劃如置屋、買車與子女教育費用所
    需，尚有剩餘，適度範圍多給父母，甚至如弟妹生活發生困
    頓，有急迫需要，給予接濟，亦為人倫之理，又兩造結婚對
    財產未作約定，依法即屬聯合財產制，在兩造婚姻期間內，
    除特有財產外，薪資收入與其他財產，皆屬兩造共有財產，
    是以被上訴人對上訴人薪資為使用要求，並非無據，至於如
    何運用使用才合情合理，乃需兩造協調處理，無統一規定。
    惟查，上訴人之妹因故負債 200萬元，本應自行負擔，而非
    由上訴人父母吸收承擔，如上訴人父母審視其經濟狀況，自
    得適度協助處理，如其無此能力，只因為人父母之念，卻不
    顧一己生活需求，四處借款代償上訴人之妹債務，再要求上
    訴人獨自負擔時，難謂允當，此時上訴人理應衡量上開債務
    數額非小數目，及其自身目前已成家，有妻兒須照顧，其存
    款餘額與當前經濟能力與狀況是否允許獨自承擔，而非一味
    迎合父母，使妻兒生活無法獲得保障，讓被上訴人處於不確
    定之不安全感之中。據此，被上訴人對上訴人之妹債務由上
    訴人負擔有所意見，在所難免，自非無理；另審視誓約書關
    於上訴人薪資分配方式、兩造負擔部分及取得比例，被上訴
    人分配數額確有較上訴人多些，在此過程中，被上訴人情緒
    與數額分配之要求或有些許不妥之處，而有可歸責之處，但
    誠如前述，上訴人疏忽妻兒生活保障與感受，亦難推其咎。
  (5)被上訴人辯稱：上訴人有短暫調回台灣任職，被上訴人回臺
    灣找上訴人，也找不到人云云。然查上訴人於 89年1月31日
    返台，至93年間，再度外派日本任職之情，為上訴人所自承
    ，亦為被上訴人所不爭執，堪認為真實。縱被上訴人電話無
    法聯繫到上訴人，仍可到上訴人上班地點外交部與上訴人碰
    面，難認被上訴人在上訴人返台任職期間，上訴人躲藏而讓
    被上訴人無法尋覓。是以被上訴人此部分之答辯，自無理由
    ，不予採信。
  (6)查上訴人主張88年1月間，上訴人撰擬日本政情報告至凌晨2
    時許完畢，疲累欲就寢，被上訴人醒來詢問上訴人並得知其
    作業未完成，即數落上訴人對其不重視、不關心，並對…工
    作、經濟、外遇等事項批判，至凌晨 5時許，忍無可忍，遂
    摑其耳光，…對被上訴人動手。被上訴人反撲，上訴人還手
    制止，互扭成傷。…再數日，上訴人臥病在床，被上訴人往
    事重提，在旁嘮叨不已，經一再央求，仍不予片刻寧靜，上
    訴人忍無可忍，警告被上訴人勿逼人太甚，否則唯有動武。
    」等語，又兩造在駐日代表顧問伉儷林錦清夫妻見證下於88
    年2月16日簽立誓約書，其中第5項載明：「妻將受夫毆打後
    取得之診斷書呈交林顧問伉儷保管，夫保證今後不得再有毆
    妻情事發生，妻應努力協助丈夫安心工作，善盡家庭責任，
    雙方合好相處。」等語（原審卷1第145頁）；又上訴人於19
    97年（民國86年）11月 5日簽立切結書，內容為「一、以後
    不再罵三字經；二、以後不再發生拉扯。」等語（見原審卷
    1第 22頁），且上訴人於原審自承上開誓約書及切結書為其
    所簽，足認上訴人對被上訴人非無施以毆打及辱罵三字經之
    情事發生。雖上訴人辯稱：係遭被上訴人強逼所致，並非其
    本意云云，惟上訴人身為高級知識份子，且為我國駐外人員
    ，屬理性成熟思慮較縝密之人，不管對內或對外之正式文書
    、文件之簽署，理應知悉謹慎妥適為之，如有非理性不當或
    不公平之對待過程，均堅決拒絕或要求文字修正調整，否則
    即難以事後恣意否認之，且上訴人亦無相當事證反證其意志
    有顯然受到壓迫而無法自主情事，故上訴人前揭所辯，核無
    所據，自難採信。
  (7)又查，被上訴人出卷附 4紙診斷書所載傷害情形如下：平
    成9年（1997，民國86)年11月13日日本病院
    之健康診斷書載稱：病名：背部痛劇痛，頭部挫傷、頸部挫
    傷，患者甲○○遭受背部強烈毆打和頭部頸部毆打，因此胸
    悶、心窩部位疼痛，連站、坐狀態亦然，治癒需 3個約月，
    必須繼續治療和休養等語（原審卷1第139頁)。平成9年（
    1997，民國86）年12月22日日本病院之健康
    診斷書載稱：上列受診者於12月20、21日兩天，連續頭部、
    背部受到挫傷（日文：打撲，意指：毆打、碰撞），瘀青處
    處，頭部腫脹，下腹部、陰部被踢，以上毆傷連續有 3次等
    情（原審卷1第140頁)。平成10(1998，民國87)年3月27日
    原整形外科醫院診斷書：平成9年9月20日初診，背痛顯著，
    為胸椎XP檢查後，進行雷射光線治療用藥，到院期間（9/20
    -10/11），到院次數3次等語（原審卷1第141頁)。平成11
    (1999，民國88)年 2月中杉通整形外科診療書載稱：傷病
    名：第 5胸（Th5)椎骨折，病情經過及檢查結果：本日，到
    院說明背部痛。A-P上顯示認為第5 （Th5)椎體的（chan)骨
    折症狀…（以下字跡模糊無法譯載）（原審卷1第 142頁)。
    是被上訴人所受傷害發生期間係在 86年（即平成9年）至88
    年（即平成11年）間，係兩造於日本同居生活期間，且被上
    訴人初至日本，人生地不熟，除上大學唸書及回家外，別無
    人際交往，生活單純之下，確有受外力如毆打、踢打所致頭
    部，下腹部、背部、胸部、陰部等挫傷、瘀腫或其他部位淤
    青。而上訴人向原審提出之94年1月17日陳述狀載稱：上開4
    張診斷書係在87年1月、12月，86年3月及89年2月 (原審卷1
    第 189-195頁之上訴人譯文)云云，顯特意將時間平成9年11
    月、12月與平成11年2月，分別多加1年，而平成 10年3月卻
    減少 1年所致，足認上訴人主觀上故意閃避上開傷害時間與
    上訴人起訴狀自承傷害被上訴人時間之間之關連性甚明，雖
    該第2張診斷書記載：「上列受診者於12月20日及21日2天連
    續頭部及背部受到碰傷，瘀青處處，頭部腫脹，下腹部、陰
    部被踢，以上碰傷連續被施加 3次」，容或不正確。應係被
    上訴人之「主訴」，而由醫師據其「主訴」記載，並非診斷
    之結果。蓋理論上一般醫師，對「連續被施打 3次」何能診
    斷得出來，又何能從傷處可以診斷出被毆打之次數？又如何
    能診斷出是「 12月20日及21日2天連續受到碰傷」？然本院
    參酌前述之情及被上訴人見上訴人常深夜返家或離家在外，
    致兩造大小爭吵不斷之故，被上訴人上開 4紙診斷書所示之
    傷害，堪認應係被上訴人毆打所致。故被上訴人此部分之辯
    解，似非無據，尚可採信。
  (8)被上訴人主張上訴人書立之切結書內容表明「不再離家數日
    不歸」「不再涉足聲色場所」，即可證明上訴人有婚外情云
    云。然依上訴人於 1997年（民國86年）11月5日簽立切結書
    ，其中內容第 3項載稱：「以前未與女人發生關係，今後也
    不會有不正常關係」等語（見原審卷 1第22頁），亦為被上
    訴人所不爭執，核上開內容文義觀之，尚難認定上訴人有何
    出入聲色場所，或有外遇情事。至於（86年） 11月6日上訴
    人另簽立切結書，依 3項內容，應非上訴人之字體字跡，為
    被上訴人預先書立，再叫上訴人簽寫，對照前後兩張觀之，
    其後應非上訴人有自認之意，亦無其他事證可以佐證確有其
    事，是難以逕以 11月6日之切結書內容即認上訴人有此部分
    之情。另被上訴人辯稱：上訴人於92年07月間於電話中向被
    上訴人表明拒絕被上訴人於暑假期間返台同住，並稱將來再
    度因公外派至日本任職時，同行女伴絕不會是被上訴人，絕
    不會再與被上訴人在日本同住等語。查上訴人於原審及起訴
    狀確曾自認：伊確曾向被上訴人表明不歡迎其來台北同住，
    將來因公外派日本也不願與被上訴人同住等情（起訴狀 P13
     ，第4行），否認曾說同行女伴絕不會是被上訴人等語。查
    上訴人在兩造婚姻期間，於電話中向被上訴人告知其暑假期
    間返台時，不歡迎配偶被上訴人與上訴人共同生活同居，且
    將來因公派駐國外，也不願與被上訴人同住等情，為上訴人
    自認之情，此部分堪認屬實，但上訴人是否表明伊同行女伴
    絕不會是被上訴人云云，除被上訴人片面陳詞外，別無所據
    ，以佐其說，要難逕認此部分之辯解為真實。
  (9)綜上，兩造主張及答辯諸多事實，上訴人婚姻期間，常忙於
    工作加班、應酬，返家甚晚，及假期甚少陪伴被上訴人；被
    上訴人不耐常深夜返家或離家外宿及家庭財務分配運用之爭
    端，於上訴人返家見面相處時，對上訴人作為不滿並予以質
    疑，經常爭吵，上訴人不耐煩而毆打被上訴人或辱罵髒話，
    及被上訴人先後向駐日代表處投訴與外交部人事處長官陳情
    之方式，與私下寫給上訴人書信內容，及兩造情緒管理，對
    待行為態度，及兩造當下所處環境之特殊性、適應力、人際
    交往關係，與兩造學經歷，社會閱歷，及事後上訴人對被上
    訴人通知不願在臺灣或日本同住，造成兩造分居狀態等情事
    ，綜合評斷，益徵兩造關係處於相當惡化狀態，彼等信賴、
    容忍、扶助、相守之婚姻基礎，儼然受到危及而薄弱，堪認
    已達難以維持婚姻之重大事由。
  (二)兩造間有難以維持婚姻之重大事由存在，該事由可歸責何方
    ？
    據上分析，被上訴人經常指責上訴人雙親、兄弟姊妹，（見
    原審卷 1第31頁至41頁被上訴人呈外交部之陳情書、及電話
    錄音），且被上訴人陳情關於「婚外情」部分：被上訴人迄
    今，未就上訴人如何「外遇」、「玩女人」之事實，提出證
    據以為證明，卻向上訴人任職之外交部不實陳情，其內容極
    盡侮辱上訴人外交人員之身份、地位，藉以索求離婚價款之
    手段，雖無意圖使上訴人棄職或受懲戒之目的，然將使上訴
    人於同儕間無法立足，致使兩造形同陌路，於86年間被上訴
    人即親自書列「儘速脫離苦海」、將上訴人視為「比仇人更
    加仇恨的痛恨之中」之行為，此種心態如何維繫婚姻？雖上
    訴人因無法處理情緒而有動手毆打被上訴人及罵粗話並聲明
    若再次奉派出使，將不願帶被上訴人一同赴任之情事，亦有
    過失，然本院斟酌兩造爭執之動機、背景與暴力行為發生，
    認為兩造可歸責性輕重相等。揆諸民法第 1052條第2項規定
    及最高法院判決意旨，上訴人請求判決離婚，於法相符，應
    予准許。
  (三)又按離婚之訴為形成之訴，訴訟標的依通說為形成權即離婚
    事由之存否，於同一當事人主張多項離婚原因時，如法院認
    其中一項為有理由，對於當事人之其他主張即無須審酌，本
    件上訴人主張離婚之原因雖有民法第1052條第1項第3款不堪
    同居之虐待或同條第 2項其他重大事由，惟本院既已依民法
    第 1052條第2項規定准予兩造離婚，則對於上訴人之其他主
    張，自無審究之必要，附此敘明。
六、關於未成年子女權利義務行使負擔（即親權）部分：
  (一)按夫妻離婚者，對於未成年子女權利義務之行使或負擔，依
    協議由一方或雙方共同任之；未為協議或協議不成者，法院
    得依夫妻之一方、主管機關、社會福利機構或其他利害關係
    人之請求或依職權酌定之，民法第 1055條第1項定有明文。
    又法院為民法第1055條裁判時，應依子女最佳利益，審酌一
    切情狀，參考社工人員之訪視報告，尤應注意左列事項：(1)
    子女之年齡、性別、人數及健康情形。(2)子女之意願及人格
    發展之需要。(3)父母之年齡、職業、品行、健康情形、經濟
    能力及生活狀況。(4)父母保護、教養子女之意願及態度。(5)
    父母子女間或未成年子女與其他共同生活之人間之感情狀況
    ，民法第1055條之1亦定有明文。
  (二)兩造婚後育有未成年子女郭映日，已如前述，兩造於本件審
    理終結前，對於兩造未成年子女權利義務之行使或負擔未為
    協議由一方或雙方共同任之，本院自得依上訴人聲請酌定之
    。經原審依職權囑託財團法人臺灣兒童暨家庭扶助基金會臺
    北市南區分事務所對上訴人及未成年子女進行訪視調查，並
    提出評估及建議，訪視報告略以：案父 1人住在外交部配額
    的公寓，而假日案祖父母都會親自帶郭映日到台北來相聚，
    偶爾案父回彰化相聚，所以郭映日主要同住家人目前是以案
    祖父母為主。案祖父母住彰化，平日照顧郭映日及案小叔的
    4歲女兒，案祖父為國小退休的主任，現年 80歲，身體健康
    ，案祖母為家管，70歲，健康。案姑住三重，單親扶養1 子
    已18歲，自營公司。案大叔住內湖，生1男1女，案小叔住大
    安國宅，生2女，第2個女兒還在襁褓中。全家族往來密切，
    感情相當好，會互相幫助，很心疼上訴人所遭遇的婚姻問題
    ，所以案父母、案姑及案叔都出面來協助案父爭取監護權。
    而郭映日出生 8天後，就由案祖母照料生活，案父會教郭映
    日數學、英語、電腦等，但案父表示原則上先給郭映日一個
    快樂的童年，不會逼得太緊。平時郭映日會打電話或案父會
    打電話聯絡感情。郭映日會向案父撒嬌，很貼心，感情很好
    。案父要郭映日入國小時，來台北受教育，再依其興趣給予
    才藝培訓，案父工作正常，為外交部公務員，薪資佳，足夠
    供養郭映日成長，案父學識能力佳。郭映日表示，與案小叔
    女兒郭昀潔感情好，會玩在一起，有時會一起打電腦，玩保
    齡球玩具。郭映日表示，喜歡案父，覺得案父是好人，會和
    案父撒嬌，會一起去超市、坐捷運、盪鞦韆、到高島屋、去
    花園、水族館玩，然而對案母表示不記得了等語。（原審卷
    1第 119至124頁）原審復親自詢問郭映日意見，郭映日稱：
    伊會怕媽媽，因為跟媽媽不熟，對媽媽覺得很陌生，不要媽
    媽多陪，爸爸每天 8點打電話給伊，媽媽不會打電話，電話
    都是伊接的，沒有接過媽媽的電話，媽媽來找伊，伊不高興
    。伊喜歡現在的地方跟田尾國小等語。（原審卷3第 78至82
    頁）另據財團法人臺灣兒童暨家庭扶助基金會台中市分事務
    所訪視被上訴人後稱：案母表示，93年碩士畢業，即計畫返
    國尋找教職，於 4月返國後將至彰化明道學院應徵工作，但
    因獲悉案父提起離婚訴訟，對案母打擊甚大，因而延誤應徵
    ，目前案母仍在尋找工作，目前生活暫依靠案外祖母、案舅
    ，案母預估日後薪水約 4萬元，應可照顧案主生活。據案母
    表示，案母與案主未曾相處，案母只有案主之相片，也少與
    案主直接通話，案母大多由案父處得知案主之狀況。案母目
    前居住於台中案大舅家，案母表示在日本就學 6年期間，每
    年返國1、2次，但因前述因素，與案主相處機會少，雖案母
    想擁有監護權，但案母對案主之養育經驗少，親子關係稍薄
    弱等語。（原審卷1第168頁）
  (三)綜上評估及據上訴人、被上訴人、郭映日所述，上訴人在經
    濟、工作、居住、監護能力及責任方面較能符合郭映日之利
    益，被上訴人在經濟、工作、居住條件上均顯得不明確，且
    實際參與未成年子女生活起居之照顧及負擔其等生活、教育
    等費用均不若上訴人，與子女之互動方式上亦顯不足，另被
    上訴人雖為碩士畢業，惟目前經濟狀況不明，又依前揭訪視
    報告及郭映日所述，被上訴人與郭映日親子關係薄弱，郭映
    日甚至很怕被上訴人帶走，從而，本院依據民法第1055條之
    1 各款所示，斟酌兩造所生子女最佳利益，並參前開訪視報
    告及郭映日陳述，爰准依上訴人所請，將郭映日權利義務之
    行使或負擔，酌定由上訴人任之，較為妥適。
七、綜上所述，上訴人依民法第 1052條第2項規定請求離婚為可
    採，被上訴人抗辯兩造間無難以維持婚姻之重大事由存在，
    且上訴人之過失較重云云，為無可取。從而，上訴人請求判
    決離婚及將郭映日權利義務之行使或負擔，酌定由上訴人任
    之，為有理由，應予准許。原審為上訴人敗訴之判決，尚有
    未洽。上訴意旨指摘原判決不當，求予廢棄改判，為有理由
    。爰由本院予以廢棄改判，如主文第2、3項所示。
八、據上論結，本件上訴為有理由，依民事訴訟法第450條、第
    78條，判決如主文。
中　　華　　民　　國　　96　　年　　5 　　月　　15　　日
                  民事第三庭    審判長法　官　陳照德
                                      法　官  蔡王金全
                                      法　官  曾謀貴
以上正本係照原本作成。
如對本判決上訴，須於收受判決送達後二十日內向本院提出上訴
書狀，其未表明上訴理由者，應於提出上訴後二十日內向本院提
出上訴理由書（須按他造人數附具繕本）。
上訴時應提出委任律師為訴訟代理人之委任狀。具有民事訴訟法
第四百六十六條之一第一項但書或第二項之情形為訴訟代理人者
，另應附具律師及格證書及釋明委任人與受任人有該條項所定關
係之釋明文書影本。
　　　　　　　　　　　　　　　　　　　書記官　李妍嬅
中　　華　　民　　國　　96　　年　　5 　　月　　15　　日
                                                      Ｃ